【裁判字號】    86,訴,2907
【裁判日期】    890114
【裁判案由】    麻藥管理條例
【裁判全文】
臺灣板橋地方法院刑事判決                        八十六年度訴字第二九０七號
    公  訴  人  臺灣板橋地方法院檢察署檢察官
    被      告  乙○○
    指定辯護人  甲○
右列被告因違反麻醉藥品管理條例案件，經檢察官提起公訴（八十六年度偵字第九四
三二號、第九九五八號、第一０八五四號、第一三五九七號及第一三九四四號），甲
○判決如左：
    主  文
乙○○連續施用第二級毒品，累犯，免刑。扣案甲基安非他命貳包（共淨重零點柒捌
公克）、吸食器壹個，均沒收銷燬。
被訴非法販賣化學合成麻醉藥品部分，無罪。
    事  實
一、乙○○前於民國（下同）八十年十一月二十八日因違反麻醉藥品管理條例案件，
    經臺灣臺北地方法院分別判處有期徒刑三年及六月，並定應執行有期徒刑三年三
    月，嗣經臺灣高等法院於八十一年六月二日駁回上訴，於同年七月二十日判決確
    定，於八十三年十一月二十二日縮短刑期執行完畢。詎仍不知悔改，明知化學合
    成麻醉藥品甲基安非他命（以下稱安非他命），業經行政院衛生署於七十九年十
    月九日公告列為列為麻醉藥品管理，不得非法持有及施用，竟基於施用安非他命
    之概括犯意，自八十六年四月三日起至八十六年六月二十日止，連續在如附表所
    示等處所，以將安非他命置於吸食器內加熱燒烤後，吸食所產生煙霧及不詳之方
    式，施用安非他命多次（詳細施用時間、地點及方法均如附表所示）。嗣乙○○
    經警於如附表所示之時間、地點分別查獲，並扣得如附表所示之物。
二、案經臺北縣警察局土城分局、板橋分局、新莊分局報告及臺北市政府警察局移送
    臺灣板橋地方法院檢察署檢察官偵查起訴，及嗣由甲○裁定送觀察、勒戒後，已
    無繼續施用毒品傾向。
    理  由
甲、被訴施用第二級毒品部分：
  一、訊據被告乙○○除矢口否認有附表編號三所示之施用安非他命犯行，辯稱：伊
      沒有吸食云云外，迭於警訊、檢察官偵查中及甲○調查時坦承有其餘施用安非
      他命之犯行不諱在卷。經查被告先後多次為警查獲時所採取之尿液檢體中，經
      送驗結果均檢出有安非他命之陽性反應，有臺北縣衛生局八十六年五月十二日
      北衛六字第二四二九七號、八十六年五月十二日北衛六字第二四九七五號
      及八十六年五月二十六日北衛六字第二五五二二號等簡便行文表所附之煙毒
      檢驗成績書三紙，以及憲兵司令部刑事支援中心八十六年七月二十二日綱得
      字第一０七三０號鑑驗通知書乙紙附卷可稽，且扣案附表編號一、四送驗之結
      晶，經法務部調查局檢驗結果係甲基安非他命，分別淨重０˙一四公克及０˙
      六四公克，有該局八十七年一月二十日陸字第８７０００２４３號檢驗通知
      書一紙附卷可佐，並有附表編號一所示專供被告施用安非他命所用之吸食器一
      個扣案在卷可資佐證。另查被告於八十六年五月二日凌晨一時許，經警查獲所
      採取之尿液檢體中，經臺北縣衛生局檢出有安非他命陽性反應，按安非他命經
      投與人體後，約百分之七十於二十四小時內自尿中排出，約百分之九十於九十
      六小時內自尿中排出，其吸食時間距採集時間最長不會超過四日乙節，業據行
      政院衛生署藥物食品檢驗局於八十一年二月八日以藥檢壹字第一一五六號函
      敘甚明，復有該函影本乙紙在卷可佐，足認被告乙○○於採尿前四日之某時日
      內，確有附表編號三所示之施用安非他命犯行無訛，是以被告空言否認此部分
      犯行，不足採信，至於被告前揭其餘連續施用第二級毒品安非他命之自白，則
      應認與事實相符而足堪採信，故本件事證明確，被告犯行洵堪認定，應予依法
      論科。
  二、查被告乙○○施用安非他命後，肅清煙毒條例名稱業於八十七年五月二十日修
      正為毒品危害防制條例，並於同日修正公布全文，同年月二十二日起生效施行
      ，於該條例中將毒品依其成癮性、濫用性及對社會危害性分為三級，安非他命
      則明定列為第二級毒品，施用第二級毒品者，同條例第十條第二項訂有處罰之
      規定。茲將上揭修正公布之新規定，與被告行為時之麻醉藥品管理條例第十三
      條之一第二項第四款之非法吸用化學合成麻醉藥品罪，經綜合法定刑之輕重及
      全部適用之結果而為比較後，應認毒品危害防制條例為有利於被告之規定，爰
      依刑法第二條第一項前段之規定，本件應適用上揭有利於被告之規定。故被告
      乙○○施用安非他命之行為，核係犯毒品危害防制條例第十條第二項之施用第
      二級毒品罪。被告施用前後持有安非他命之低度行為，應為非法施用之高度行
      為所吸收，不另論罪。末查被告曾於八十年十一月二十八日因違反麻醉藥品管
      理條例案件，經臺灣臺北地方法院分別判處有期徒刑三年及六月，並定應執行
      有期徒刑三年三月，嗣經臺灣高等法院於八十一年六月二日駁回上訴，於同年
      七月二十日判決確定，於八十三年十一月二十二日縮短刑期執行完畢，有臺灣
      高等法院檢察署刑案紀錄簡覆表一份在卷可參，其於受有期徒刑之執行後五年
      以內，再犯有期徒刑以上之本罪，為累犯。又被告雖犯有上揭連續施用第二級
      毒品之罪，惟嗣經甲○依職權裁定送觀察、勒戒後，認無繼續施用毒品之傾向
      ，有臺灣臺北看守所八十七年十一月十七日北所傑衛字第五八九九號函送之有
      無繼續施用毒品傾向證明書一紙在卷可證，故應由甲○依法為免刑之諭知。
  三、扣案如附表編號一之安非他命淨重０˙一四公克，及編號四之安非他命淨重０
      ˙六四公克，均係第二級毒品，而扣案吸食器一個則係專供被告施用毒品之器
      具，不問屬於犯人與否，爰均依毒品危害防制條例第十八條第一項前段之規定
      ，併為沒收銷燬之諭知。
乙、被訴非法販賣化學合成麻醉藥品部分：
  一、公訴意旨略以：被告乙○○基於意圖營利之概括犯意，於八十六年四月中旬，
      在臺北縣土城市○○路○段一二九巷二三號丙○○住處，先後以新臺幣（下同
      ）三千元及二千元之價格，非法販賣安非他命予丙○○二次，因認被告涉犯麻
      醉藥品管理條例第十三條之一第二項第一款之非法販賣化學合成麻醉藥品罪嫌
      等語。
  二、按犯罪事實應依証據認定之，無証據不得推定其犯罪事實，刑事訴訟法第一百
      五十四條定有明文。復按認定不利於被告之事實，須依積極證據，茍積極之證
      據不足為不利於被告事實之認定時，即應為有利於被告之認定，更不必有何有
      利之證據。又共同被告不利於己之陳述，固得採為其他共同被告犯罪之證據，
      惟此項不利之陳述，須無瑕疵可指，而就其他方面調查又與事實相符，始得採
      為其他共同被告犯罪事實之認定，最高法院分別著有三十年上字第八一六號及
      四十六年臺上字第四一九號判例甚明。本件公訴人認被告乙○○涉有右開犯行
      ，無非係以證人即同案被告丙○○之指證資為憑據，惟訊據被告乙○○堅決否
      認有被訴之販賣安非他命犯行。經查同案被告即證人丙○○係因違反麻醉藥品
      管理條例案件，於八十六年五月八日經警在其臺北縣土城市○○路○段一二九
      巷二三號住處查獲，並供陳：有於今（八十六）年三月份，向乙○○購買五千
      元安非他命（三˙五公克），是乙○○拿安非他命到伊家賣的云云（見八十六
      年度偵字第一０五八四號偵查影印卷第六頁正面），又於檢察官偵訊時供稱：
      （乙○○）於八十六年四月中旬賣給伊二次，第一次向他買三千元，第二次買
      二千元，他都拿到住處賣給伊云云（見同上偵查卷第二八頁正、背面），嗣於
      甲○調查時則翻異前供，改稱：安非他命係向「阿貴」謝文貴買的，沒有跟被
      告買過，（為何警、偵訊供稱向被告買安非他命？）伊是說向他要的，不是跟
      他買的，他有拿一點點給伊不要錢，時間地點不記得，就只有那一次云云（見
      八十八年十一月二十六日訊問筆錄），故證人丙○○右揭警、偵訊中指述，對
      於向被告乙○○購買安非他命之時間、次數及金額等方面，其指述前後核無一
      致之處，已非無瑕疵可言，復與其於甲○調查時之供述難謂吻合，自難遽信，
      且亦未一併查獲供被告販賣所用之安非他命或所得之財物可資佐證，尚難僅憑
      證人丙○○前揭前後不一之瑕疵指陳，逕認被告確有販賣安非他命予丙○○之
      犯行，被告堅詞否認有此犯行，應堪採信。此外復查無其他積極證據足資證明
      被告確有被訴之販賣安非他命犯行，故揆諸前揭規定及判例之意旨，此部分不
      能證明被告犯罪，應由甲○為如主文第二項無罪之諭知。
據上論斷，應依刑事訴訟法第二百九十九條第一項但書、第三百零一條第一項前段，
毒品危害防制條例第十條第二項、第二十條第二項、第三十五條第三款、第十八條第
一項前段，刑法第十一條前段、第二條第一項前段、第五十六條、第四十七條、第三
十九條，判決如主文。
本案經檢察官吳宗光到庭執行職務
中      華      民      國      八十九      年    一    月      十四    日
                                臺灣板橋地方法院刑事第三庭
                                      法  官    陳志揚
右正本證明與原本無異。
如不服本判決，應於判決送達後十日內向甲○提出上訴狀 (應附繕本) ，上訴於
臺灣高等法院。
                                      書記官    陳慶樹
中      華      民      國      八十九      年    一    月  二十四    日
附錄本案論罪法條全文：
毒品危害防制條例第十條
  施用第一級毒品者，處六月以上五年以下有期徒刑。
  施用第二級毒品者，處三年以下有期徒刑。
附表：
┌──┬───────┬────────┬───────────────┐
│編號│施  用  時  間│施用之地點及方法│為警查獲之時間、地點及扣案物品│
├──┼───────┼────────┼───────────────┤
│一  │自八十六年四月│臺北縣土城市清水│八十六年四月十二日上午五時許，│
│    │三日起至八十六│路一九四巷三弄十│在臺北縣土城市○○路一二八巷十│
│    │年四月十二日止│二號三樓、同縣市│六弄五號六樓，扣得乙○○所有之│
│    │              │學成路一二八巷十│第二級毒品安非他命一小包淨重０│
│    │              │六弄五號六樓，以│˙一四公克，及專供其施用毒品之│
│    │              │吸食器施用      │器具吸食器一個                │
├──┼───────┼────────┼───────────────┤
│二  │八十六年四月二│臺北縣土城市學成│八十六年四月二十四日晚間十時許│
│    │十三日        │路一二八巷十六弄│，在臺北縣土城市○○路四０九號│
│    │              │五號六樓，以吸食│前。                          │
│    │              │器施用          │                              │
├──┼───────┼────────┼───────────────┤
│三  │八十六年五月二│在不詳地點，以不│八十六年五月二日凌晨一時許，在│
│    │日凌晨一時之前│詳之方法施用    │臺北縣土城市○○路二四一巷三一│
│    │九十五小時十五│                │號五樓五０三室內。            │
│    │分鐘內之某時日│                │                              │
├──┼───────┼────────┼───────────────┤
│四  │八十六年六月二│臺北縣土城市學成│八十六年六月二十一日凌晨三時許│
│    │十日晚間十一時│路四七號前，以吸│，在臺北縣土城市○○路四七號前│
│    │許            │食器施用        │，扣得乙○○所有之第二級毒品安│
│    │              │                │非他命一小包淨重０˙六四公克。│
└──┴───────┴────────┴───────────────┘


司法院資訊處製作；財團法人民間司法改革基金會備份。
